臺灣士林地方法院民事判決　　　　　　　　　　　　九十二年度重訴字第三六０號
　　原　　　告　乙○○
　　訴訟代理人　連元龍律師
　　　　　　　　林重宏律師
　　　　　　　　陳建瑜律師
　　被　　　告　丁○○○
　　法定代理人　甲○○
　　訴訟代理人　呂金貴律師
當事人間請求損害賠償事件，本院於九十三年六月九日言詞辯論終結，判決如下：
　　主　　文
被告應將坐落臺北市○○區○○段貳小段壹肆陸地號土地上，如附圖所示紅色部分，
面積五八．九九平方公尺之地上物拆除，並將該基地騰空返還原告。
訴訟費用由被告負擔。
本判決第一項於原告以新臺幣玖拾伍萬元為被告供擔保後，得假執行。
    事實及理由
一、原告起訴主張：其於民國九十年六月十八日，取得台北市○○區○○段二小段一
    四六地號土地之所有權，惟該土地由被告搭建之違章建築無權佔用如附圖所示，
    爰依民法第七百六十七條規定，請求判決：除供擔保金額外，餘如主文所示。
二、被告則以：被告所有台北市○○區○○段二小段一四一（合併自同段一四四、一
    四五）、一三三（合併自同段一三四、一四二、一四三）地號土地，與原告所有
    之前述土地相鄰，分別係重測前台北市○○段一二○一｜五六二、二三三｜三、
    一二○一｜五五九。如附圖所示之建物早於五十六年間即已在被告所有之土地上
    興建完成，作為禪院之偏房使用，現則供為靈骨塔使用。民國（下同）七十六年
    七月間政府實施地籍圖重測後，系爭建物所坐落之基地竟變動而列為同地段一四
    六地號之土地上，致該土地面積，由原來之三一三平方公尺增為三八○．一○平
    方公尺，顯見被告並非無權占有；且原告係由其夫即第三人程海濱以贈與為原因
    取得系爭土地之所有權，而第三人程海濱向前手買賣第一四六號土地時並不包括
    增加之土地部分，原告自亦無法取得增加土地部分之所有權，況如附圖所示之建
    物早於第三人程海濱取得所有權前即已興建完成，第三人程海濱應已知悉本件越
    界建築之事實且未提出異議，依民法第七百九十六條之規定，第三人程海濱不得
    請求移去或變更系爭建物，原告係承受土地權利之人，亦應受此拘束等語置辯，
    請求判決：駁回原告之訴及假執行之聲請。
三、按所有人對於無權占有或侵奪其所有物者，得請求返還之，民法第七百六十七條
    定有明文。經查：
    (一)台北市○○區○○段二小段一四六地號之土地為原告所有，業據原告提出土地
      登記簿謄本為証，自堪信為真實。
    (二)被告所有之地上物，佔用如附圖所示紅色部分之事實，復經本院於九十二年十
      月九日赴現場履勘屬實，並製有勘驗筆錄在卷，及臺北市士林地政事務所人員
      所測量繪製之複丈成果圖、原告現場拍攝之照片十五幀附卷可証。
    (三)被告雖抗辯本件地上物於興建時係沿重測前之舊地圖所示之經界線，在自有之
      地上建造，並提出六十七年六月十三日建物門牌崇仰一路十一號之建築改良物
      勘測成果表影本為証。但該建築改良物勘測成果表據臺北市士林地政事務所人
      員之測量員丙○○陳明，僅係「…依照五十年工營字第一一一號使用執照到現
      場勘驗繪製的，並非到現場實際丈量的結果。」（見本院卷第一三八頁），亦
      即該成果表僅係表示該管單位准予被告申請建照建物「應」坐落之位置圖，並
      非建造完成現有建物實際之坐落位置。本院再核以成果表上靠近原告所有土地
      建物圖形之右下部分，呈一上窄下寬之梯形狀，實物現場靠近原告所有土地建
      物之右下部分則呈現上下均為直角之長方形圖狀，益徵該成果表並不足以表示
      被告現有之建物未有佔用原告所有系爭土地之事實。
    (四)次按已辦理地籍測量之地區，因地籍原圖破損、滅失、比例尺變更或其他重大
      原因者，方得實施地籍重測；地籍測量時，土地所有權人應設立界標並永久保
      存之；又辦理地籍測量或土地複丈地籍調查時，應將實地埋設界標之種類、相
      關界標間之距離及與附近固定物之關係查註於地籍調查表內，土地法第四十六
      條之一、第四十四條之一第一項、內政部於七十九年十月二十六日以七九台內
      地字第八四○一一二號令發布之界標管理辦法第十條分別定有明文。揆諸前開
      規定，地籍重測係由主管機關基於法定原因依法定程序所進行，而土地界標則
      於土地測量時所埋設，並將認定界標之有關資料記載於地籍表內，既存界標具
      有一定之確定力，土地所有權人對之如有爭執，應另循司法救濟途徑更定之，
      本院於其被更定前仍須受之拘束（參照最高法院八十四年度訴字第一九七三號
      判決）。本件被告所有系爭建物坐落之土地即台北市○○區○○段二小段一四
      一號，與原告所有系爭之台北市○○區○○段二小段一四六號土地之經界，業
      經臺北市士林地政事務所人員所測量繪製如後附之複丈成果圖所示，依前開說
      明，地籍重測係由主管機關基於法定原因依法定程序所進行，而土地界標則於
      土地測量時所埋設，並將認定界標之有關資料記載於地籍表內，既存界標具有
      一定之確定力，被告對之如有爭執，除另循司法救濟途徑更定之外，本院於其
      被更定前仍須受之拘束，是被告再求調閱重測前之舊籍圖再以舊地籍線重新勘
      驗現場，以測量新舊經界之位置，核無必要，附此敘明。
    (五)被告另抗辯該不動產於原告之前手即第三人程海濱（原告之夫），於七十六年
      四月二十五日向更早之前手即第三人陳玉華買受時，不包括重測後增加之面積
      ，並提出重測前之土地登記簿謄本為証，惟查系爭土地面積三八○．一○平方
      公尺，所有權全部均登記為原告所有，有最新之土地登記簿謄本足証，依我國
      民法有關物權公示、公信之原則，被告指稱原告非所有權人，要無足取。
    (六)被告又抗辯原告之前手即第三人程海濱明知被告越界建築，依民法第七百六十
      七條規定，不得再請求拆屋還地等語。惟原告否認知悉被告越界建築之事實，
      被告亦未能舉証証明，自難以被告主張該建物早於五十六年間建築之事實，即
      認原告有明知越界之事實。
    (七)此外，被告又未能提出任何証據証明，有合法權源占有使用原告所有系爭之土
      地，從而，原告依據首揭法條之規定，請求被告拆除如附圖所示之地上物後，
      並還返該基地與原告，於法洵屬有據，應予准許。
四、原告陳明願供擔保請准宣告假執行，經核無不合，爰酌定相當之供擔保金額，准
    許之。
五、本件事證已明，兩造其餘攻擊防禦方法，核無一一審究之必要，附此敘明。
據上論結，本件原告之訴為有理由，依民事訴訟法第七十八條，第三百九十條第二項
，判決如主文。
中　　　華　　　民　　　國　　九十三　　年　　　六　　　月　　 十六 　　日
　　　　　　　　　　　　　　　　　　臺灣士林地方法院民事第一庭
　　　　　　　　　　　　　　　　　　　　法　官　陳雅玲
右為正本，係照原本作成。
如對本判決上訴須於判決送達後廿日內向本院提出上訴狀。
中　　　華　　　民　　　國　　九十三　　年　　　六　　　月　　 十七 　　日
　　　　　　　　　　　　　　　　　　　　書記官　黃惠苹
